【裁判字號】    95,中簡上,691
【裁判日期】    951128
【裁判案由】    竊盜
【裁判全文】
臺灣臺中地方法院刑事判決           95年度中簡上字第691號
上  訴  人  臺灣臺中地方法院檢察署檢察官
被      告  NGO  THI  MINH（中文譯名：甲○○）
                    於本國無住居所（
上列上訴人因被告竊盜案件，不服本院臺中簡易庭九十五年度中
簡字第二三四三號中華民國九十五年九月七日第一審簡易判決（
聲請案號：臺灣臺中地方法院檢察署九十五年度偵字第一五四一
九號），提起上訴，本院判決如下：
    主  文
上訴駁回。
    犯罪事實
一、NGO THI MINH（中文譯名：甲○○）為越南國籍人士，於民
    國九十二年九月二十四日以監護工之名義獲准入境臺灣地區
    ，並自同年十月十四日起受僱於乙○○擔任監護工，負責在
    臺中市○區○○街二二號十五樓看護乙○○之母熊左玉貞。
    NGO THI MINH因擬逃逸而無生活費用可供花用，竟意圖為自
    己不法之所有，於九十三年十月二十五日清晨六時（聲請簡
    易判決處刑書誤載為十時）前之某時，在上址，趁乙○○、
    熊左玉貞均熟睡之際，乙○○臥室復未上鎖之機會，進入乙
    ○○臥室，又因恐驚醒乙○○致事跡敗露，乃先將乙○○所
    有，放置於檯燈旁之黑色皮夾一只，拿至乙○○臥室門外後
    ，再將皮夾內之現金一萬七千元竊取得手後，即棄置該皮夾
    於乙○○臥室外地上，旋即於同年月二十五日清晨六時許逃
    逸無蹤。嗣於NGO THI MINH因經通報為逃逸外勞，而於九十
    五年四月十八日（聲請簡易判決處刑書誤載為五月二十三日
    上午十時三十分許）為警查獲。
二、案經乙○○訴由臺中市警察局第二分局報告臺灣臺中地方法
    院檢察署檢察官偵查後聲請簡易判決處刑。
    理  由
一、訊據被告NGO THI MINH對於上開犯罪事實坦承不諱，核與證
    人即告訴人乙○○於警詢、偵查及本院審理時證述其於如犯
    罪事實欄所載時、地遭被告竊取皮包內現金等情大致相符，
    並有九慶人力仲介公司之女傭引進點交簽收單、外勞動態查
    詢結果各一紙在卷可稽。另被告雖辯稱：係與告訴人另行聘
    僱之非法外籍監護工阮氏將，共同竊取告訴人皮夾內之現金
    後，平均分贓，伊僅分得八千五百元，阮氏將在伊受僱於告
    訴人後半個月，仲介就帶她去換雇主，離開告訴人家裡二小
    時後，就又回來了，繼續在告訴人家裡照顧熊左玉貞云云。
    惟查告訴人乙○○迭於警詢、偵查及本院審理時證述：阮氏
    將係伊先前聘僱之外勞，在案發之時，阮氏將已離開伊家裡
    一段時間等語綦詳。且查，經檢察官依被告所提供之阮氏將
    本名：NGUYEN THI KHUONG 查詢結果，阮氏將自九十二年十
    一月三日起，至九十四年十月三日止，均受僱於案外人賴李
    賽鑫，並無因逃逸而被撤銷聘僱之紀錄等情，有NGUYEN THI
    KHUONG之外勞動態查詢結果一份附卷可稽，阮氏將既於案發
    當時受僱於他人，復無逃逸之紀錄，自無可能案發當時仍受
    僱於告訴人，是被告上開辯解，顯係卸責之詞，並無可採。
    綜上所述，本件事證明確，被告竊盜犯行堪以認定，應予依
    法論科。
二、按被告行為後，九十四年二月二日修正公布之刑法，業於九
    十五年七月一日施行，新刑法第二條第一項之規定，係規範
    行為後法律變更所生新舊法律比較適用之準據法，於新刑法
    施行後，應適用新刑法第二條第一項之規定，為「從舊從輕
    」之比較。另於比較時應就罪刑有關之共犯、未遂犯、想像
    競合犯、牽連犯、連續犯、結合犯，以及累犯加重、自首減
    輕暨其他法定加減原因（如身分加減）與加減比例等一切情
    形，本於統一性及整體性原則，綜其全部罪刑之結果而為比
    較（最高法院九十五年五月二十三日刑事庭第八次會議決議
    參照）。本案涉及法律變更之部分如下：
  (一)刑法第三百二十條第一項之竊盜罪，其罰金刑部分之法定刑
    為得科五百元以下罰金，然被告行為後，於九十五年六月十
    四日增訂刑法施行法第一條之一，並規定：「中華民國九十
    四年一月七日刑法修正施行後，刑法分則編所定罰金之貨幣
    單位為新臺幣。九十四年一月七日刑法修正時，刑法分則編
    未修正之條文定有罰金者，自九十四年一月七日刑法修正施
    行後，就其所定數額提高為三十倍。但七十二年六月二十六
    日至九十四年一月七日新增或修正之條文，就其所定數額提
    高為三倍。」，且九十四年二月二日公布，九十五年七月一
    日施行之刑法第三十三條第五款修正為：「主刑之種類如下
    ：˙˙˙五、罰金：新臺幣一千元以上，以百元計算之。」
    ，是依修正後之法律，刑法第三百二十條第一項竊盜罪所得
    科處之罰金刑均最高為新臺幣一萬五千元、最低為新臺幣一
    千元；而被告行為時適用之罰金罰鍰提高標準條例第一條前
    段規定：「依法律應處罰金、罰鍰者，就其原定數額得提高
    為二倍至十倍。但法律已依一定比率規定罰金或罰鍰之數額
    或倍數者，依其規定。」、現行法規所定貨幣單位折算新臺
    幣條例第二條規定：「現行法規所定金額之貨幣單位為圓、
    銀元或元者，以新臺幣之三倍折算之。」，及修正前刑法第
    三十三條第五款規定：「主刑之種類如下：˙˙˙五、罰金
    ：一元以上。」，是依行為時之法律，刑法第三百二十條第
    一項竊盜罪所得科處之罰金刑均最高為新臺幣一萬五千元、
    最低為新臺幣三十元。因此，比較上述修正前、後之刑罰法
    律，自以被告行為時之舊法即依修正前刑法第三十三條第五
    款，並配合罰金罰鍰提高標準條例第一條前段，對被告為有
    利。
  (二)而被告行為時之刑法第四十一條第一項前段規定：「犯最重
    本刑為五年以下有期徒刑以下之刑之罪，而受六個月以下有
    期徒刑或拘役之宣告，因身體、教育、職業、家庭之關係或
    其他正當事由，執行顯有困難者，得以一元以上三元以下折
    算一日，易科罰金。」；又被告行為時之易科罰金折算標準
    ，修正前罰金罰鍰提高標準條例第二條前段（九十四年五月
    十七日修正刪除）規定，就其原定數額提高為一百倍折算一
    日，則本件被告行為時之易科罰金折算標準，應以銀元三百
    元折算一日，經折算為新臺幣後，應以新臺幣九百元折算為
    一日。惟九十五年七月一日施行之刑法第四十一條第一項前
    段則規定：「犯最重本刑為五年以下有期徒刑以下之刑之罪
    ，而受六個月以下有期徒刑或拘役之宣告者，得以新臺幣一
    千元、二千元或三千元折算一日，易科罰金。」，比較修正
    前後之易科罰金折算標準，以九十五年七月一日修正公布施
    行前之規定，較有利於被告，則本件依刑法第二條第一項前
    段之規定，應適用修正前刑法第四十一條第一項前段之規定
    ，定其易科罰金之折算標準。
  (三)綜合上述各條文修正前、後之比較，揆諸前揭最高法院決議
    及修正後刑法第二條第一項規定之「從舊從輕」原則，被告
    自應適用其行為時之法律，即修正前刑法之相關規定及修正
    廢除前罰金罰鍰提高標準條例第二條規定，予以論處。
三、核被告所為，係犯刑法第三百二十條第一項之竊盜罪。原審
    認本件罪證明確，依刑事訴訟法第四百四十九條第一項前段
    、第四百五十四條第二項、刑法第二條第一項前段、第三百
    二十條第一項、修正前刑法第四十一條第一項前段、罰金罰
    鍰提高標準條例第一條前段、修正前罰金罰鍰提高標準條例
    第二條、現行法規所定貨幣單位折算新臺幣條例第二條，量
    處被告拘役五十日，並諭知易科罰金之折算標準，認事用法
    並無不當，量刑亦屬妥適。檢察官據告訴人之請求提起上訴
    意旨略以：被告趁看護告訴人之母熊左玉貞之際，意圖為自
    己不法之所有，竊取告訴人所有之現金四萬二千元，得手後
    ，旋即逃逸無蹤，惡意遺棄其看護之病重患者，惡性非輕。
    被告嗣於九十五年四月十八日上午十時三十分許，為警在桃
    園地區查獲時，猶矢口否認，態度惡劣，偵辦多日後雖承認
    犯行，仍言詞閃爍，僅承認竊取一萬九千元之數，且不願與
    告訴人和解，所竊數額迄今尚未返還，顯無悔意，原審未審
    酌上情，僅科處拘役五十日，其罪刑顯不相當，爰依法提起
    上訴等語。惟查：
  (一)按告訴人之告訴，係以使被告受刑事訴追為目的，是其陳述
    是否與事實相符，仍應調查其他事實以資審認，始得為不利
    被告之認定，且事實之認定，應憑證據，如未能發現相當證
    據，或證據不足以證明，自不能以推測或擬制之方法，以為
    裁判基礎，最高法院五十二年度臺上字第一三○○號、四十
    年度臺上字第八六號判例可資參照。查本件告訴人雖於本院
    審理時證稱：伊於案發當日剛賣了一部機車三萬七千元，加
    上伊皮包內本來就有五百元七、八張，一百元很多張，如此
    計算結果，應該有四萬二千元云云，惟告訴人於偵查及本院
    審理時已陳明並無其他事證可以證明其遭竊之金額為四萬二
    千元等語。則揆諸前揭判例意旨，既無其他證據可資調查審
    認，即難單以告訴人所言，遽行論斷被告竊盜之金額為四萬
    二千元。
  (二)又按刑罰之量定，固屬法院自由裁量之職權行使，但仍應審
    酌刑法第五十七條所列各款事由及一切情狀，為酌量輕重之
    標準，並非漫無限制，在同一犯罪事實與情節，如別無其他
    加重或減輕之原因，下級審法院量定之刑，亦無過重或失輕
    之不當情形，則上級審法院對下級審法院之職權行使，原則
    上應予尊重（參最高法院八十五年度臺上字第二四四六號判
    決）。經查：被告所犯之刑法第三百二十條第一項竊盜罪，
    其法定刑為「五年以下有期徒刑、拘役或五百元以下罰金」
    ，是原審量處被告拘役五十日，並諭知易科罰金之折算標準
    ，其量刑係在法定刑之內，並無違法之處，且審酌被告犯罪
    之手段、所生損害、尚未與告訴人和解，並賠償損害、查獲
    之初一度否認犯行，惟終能坦認不諱等一切情狀，堪認原審
    量刑並未有明顯失出或不當之處，是檢察官前揭上訴理由指
    稱原審量刑過輕失當等語，尚乏理由，應予駁回。
據上論結，應依刑事訴訟法第四百五十五條之一第一項、第三項
、第三百六十八條，判決如主文。
本案經檢察官丙○○到庭執行職務。
中    華    民    國    95    年    11    月    28    日
                  刑事第三庭  審判長法  官   唐光義
                                    法  官   賴妙雲
                                    法  官   郭妙俐
上正本證明與原本無異。
不得上訴。
                                    書記官   陳玉芬
中    華    民    國    95    年    11    月    28    日
附錄本案論罪科刑法條
中華民國刑法第三百二十條：
意圖為自己或第三人不法之所有，而竊取他人之動產者，為竊盜
罪，處五年以下有期徒刑、拘役或五百元以下罰金。
意圖為自己或第三人不法之利益，而竊佔他人之不動產者，依前
項之規定處斷。
前二項之未遂犯罰之。


司法院資訊處製作；財團法人民間司法改革基金會備份。
